臺灣臺北地方法院刑事判決　　　　　　100年度簡上字第390號
上　訴　人　臺灣臺北地方法院檢察署檢察官
被　　　告　李行之
上列上訴人因被告妨害名譽案件，不服本院於民國100 年8 月31
日所為100 年度簡字第2938號第一審簡易判決（原起訴案號：臺
灣臺北地方法院檢察署100 年度調偵字第742 號），提起上訴，
本院管轄之第二審合議庭判決如下：
    主      文
上訴駁回。
    事實及理由
一、本件經本院管轄第二審之合議庭審理結果，認原審以被告李
    行之犯公然侮辱罪，而適用刑法第309 條第1 項、第42條第
    3 項、刑法施行法第1 條之1 第1 項、第2 項前段規定，逕
    以簡易判決判處被告罰金新臺幣（下同）8,000 元，如易服
    勞役，以1,000 元折算1 日，經核認事用法並無不合，量刑
    亦稱妥適，應予維持，並引用附件一第一審判決書及附件二
    第一審裁定所記載之事實、證據及理由。
二、檢察官提起上訴，其理由略謂：原審判決就量刑之理由固已
    記載：「爰審酌被告並無任何公然侮辱人之前案紀錄，有臺
    灣高等法院被告前案紀錄表可佐，且與告訴人並不相識，僅
    因在上開批踢踢實業坊（PTT BBS ）網站上見告訴人刊登文
    章，遂自行刊登上開侮辱文字，致告訴人名譽受損，身心受
    創，所為非是，兼衡被告與告訴人未達成和解，及犯後坦承
    犯行等一切情狀」等情，惟並未審酌被告李行之與告訴人江
    佳燕前無怨隙，竟無端以「真是張三娘子」、「又要當婊子
    、又想立貞節牌坊」等文字侮辱告訴人，且於偵查中均否認
    有公然侮辱之犯意，迄今未向告訴人公開表示歉意，或尋求
    和解之舉，犯後態度難謂良好。原審判決僅量處被告罰金8,
    000 元，忽略刑法第57條所定其他情狀，並未考量各該事由
    之全部具體情形，其量刑顯屬過輕，難收懲治之效等語。
三、按刑法分則中「公然」二字之意義，係指以不特定人或多數
    人（包括特定多數人在內）得以共見共聞之狀況為已足，此
    經司法院院解字第2033號解釋及司法院大法官會議釋字第14
    5 號解釋在案。本件被告李行之於民國99年7 月7 日下午3
    時2 分、翌日（8 日）凌晨0 時7 分，接續在位於臺北市大
    安區○○○路○段一號國立臺灣大學內，利用電腦設備連結
    網際網路，以帳號「rehtra」登入不特定人均可共見之國立
    臺灣大學電子佈告欄系統研究社批踢踢實業坊（PTT BBS ）
    網站（網址telnet://bbs.ptt.cc ）marriage（婚姻）看板
    之公開討論區，在告訴人江佳燕以帳號「it八五五四○七」
    發表之「離婚後，再婚的觀感」一文後，刊登「真是張三娘
    子」、「又要當婊子，又想立貞節牌坊」等文字侮辱告訴人
    ，足以貶損告訴人之名譽，而該網路空間為公開討論區，被
    告亦未加以爭執，則被告在上開網路空間發表上開文字，即
    屬可供多數人得共見共聞之狀況，是被告發表上開文字係公
    然為之等情，先堪認定。
四、次按倘僅謾罵為娼，並未指有具體事實，仍屬公然侮辱，司
    法院院字第2179號解釋著有明文。經查：本件被告李行之於
    上開批踢踢實業坊（PTT BBS ）網站marriage（婚姻）看版
    之公開討論區發表「真是張三娘子」、「又要當婊子，又想
    立貞節牌坊」等文字，又「張三娘子」一詞，係出自清朝小
    說《醉春風》8 卷8 回（節錄）：「... 書敘明萬曆年間，
    蘇州婁門外富翁顧外郎生有二子一女，大兒子叫大郎，女兒
    喚作顧大姐。大姐從小立志貞節，大郎買得秀才名號，進學
    那天喝得大醉，竟然闖進妹妹閨房，要強姦妹妹，顧大姐堅
    決不從，大聲呼喊，方得幸兔。顧大姐嫁給張財主第三子張
    監生為妻，張監生好色貪淫，常留連花柳叢中，未婚前即與
    京師徐監生的大小娘子通姦，還姦污了徐的女兒，張家的教
    書先生楊某幫閒隱瞞瞞。婚後，張監生仍借口到賓館讀書，
    與徐家諸女往來，張財主聽到風聲，將幫閒的楊先生辭退，
    楊便唆使張監生躲進虎丘鐵佛寺，張財主思子心切，只得請
    人召回。顧大姐勸改邪歸正，張監生根本不聽，反而嘲笑她
    不解風情，沒人喜歡，氣得顧大姐傷心不已。張財主死後，
    張監生更是肆無忌憚，公然在虎丘包下名妓張三，整月不歸
    。顧大姐讓小廝阿龍領自己到虎丘尋夫，恰逢張監生出遊不
    見蹤影。阿龍乘機慫恿大姐游虎丘山，遊山時，在阿龍挑逗
    下，不甘寂寞的大姐邁出了第一步，與阿龍苟合。回家後，
    大姐提拔阿龍當管賬的，並讓阿龍到處尋找標緻男子，日夜
    宣淫，甚至招三個男子同睡，還倒貼銀兩給姘夫。結果張家
    門庭若市，顧大姐醜名遠揚，遠近都知道蘇州有個『百花張
    三娘』。... 」，意指背夫偷腥、人盡可夫之淫蕩婦人，與
    被告接續發表之「又要當婊子，又想立貞節牌坊」等文字，
    均屬謾罵告訴人江佳燕之品德操守淫蕩、不知檢點，如娼婦
    一般，衡諸一般社會通念，自屬醜化、污衊、羞辱之詞句，
    已足使告訴人在精神上、心理上感受到難堪，更對告訴人個
    人在社會上所保持之人格及地位，產生貶損之評價，而足以
    減損告訴人之聲譽無訛。綜上所述，本件事證明確，被告犯
    行堪予認定，原審論被告本件所為係犯公然侮辱罪，並無違
    誤。
五、又按量刑之輕重，係事實審法院得依職權自由裁量之事項，
    茍已斟酌刑法第57條各款所列情狀而未逾越法定刑度，則不
    得遽指為違法；復刑罰之量定屬法院自由裁量之職權行使，
    但仍應審酌刑法第57條所列各款事由及一切情狀，為酌量輕
    重之標準，並非漫無限制，在同一犯罪事實與情節，如別無
    其他加重或減輕之原因，下級法院量定之刑，亦無過重或失
    輕之不當情形，則上級法院對於下級法院之職權行使，原則
    上應予尊重，最高法院72年臺上字第6696號判例、85年度臺
    上字第2446號判決意旨可供參照。檢察官固以前揭意旨提起
    上訴，認原審量刑過輕，並對被告李行之具體求處拘役30日
    ，惟原審就其刑之量定既已審酌被告並無任何公然侮辱人之
    前案紀錄，且與告訴人並不相識，僅因在上開批踢踢實業坊
    （PTT BBS ）網站上見告訴人江佳燕刊登文章，遂自行刊登
    上開侮辱文字，致告訴人名譽受損，身心受創，所為非是，
    兼衡被告與告訴人未達成和解，及犯後坦承犯行等一切情狀
    ，而量處被告罰金8,000 元，如易服勞役，以1,000 元折算
    1 日，其認事、用法均無違誤，量刑亦無逾越法定刑範圍或
    顯然失當之情形。從而，檢察官以量刑過輕為由提起上訴，
    尚非有理，自應予駁回。
據上論斷，應依刑事訴訟法第455 之1 條第1 項、第3 項、第36
8 條、第373 條，判決如主文。
本件經檢察官葉惠燕到庭執行職務。
中    華    民    國   100    年    12    月    16    日
            刑事第七庭  審判長法  官  林庚棟
                              法  官  章曉文
                              法  官  張詠惠
上正本證明與原本無異。
不得上訴。
                              書記官  莊怡仙
中    華    民    國   100    年    12    月    16    日